【裁判字號】    94,國,25
【裁判日期】    950417
【裁判案由】    國家賠償
【裁判全文】
臺灣臺北地方法院民事判決                94年度國字第25號
原      告  甲○○
訴訟代理人  宋國城律師
被      告  台北市政府
法定代理人  乙○○
訴訟代理人  己○○
被      告  台北市立聯合醫院
法定代理人  丙○
訴訟代理人  戊○○
            丁○○
            李嘉典律師
            陳鴻興律師
上列當事人間請求國家賠償事件，本院於民國95年4月3日言詞辯
論終結，判決如下：
    主      文
原告之訴駁回。
訴訟費用由原告負擔。
    事實及理由
一、查，原告於起訴前曾向台北市立聯合醫院 (下稱聯合醫院)
    聲請協議，經該院拒絕國家賠償後，始向本院提起本訴乙節
    ，有卷附國家賠償請求書、聯合醫院94年7月29日北市醫和
    字第09432196200號函可憑（見本院卷第15至16頁），核與
    國家賠償法第10條第1項、第11條第1項規定相符，應予准許
    ，合先陳明。
二、又，本件原告原起訴請求被告台北市政府 (下稱台北市政府
    ) 應賠償新台幣 (下同)1,500,000 元，嗣於起訴狀送達後
    追加聯合醫院為被告，經聯合醫院無異議而為本案之言詞辯
    論（見本院卷第64頁），核與民事訴訟法第255條第2項規定
    相符，應予准許，併予敘明。
三、原告起訴主張：伊配偶陳秀燕於民國92年4月23日至25日，
    陪同其父陳推遷至國立台灣大學醫學院附設醫院 (下稱台大
    醫院)急診室治療時，因台北市政府所屬之聯合醫院和平院
    區（即前為台北市立和平醫院，下稱和平院區）管理有欠缺
    ，竟將已感染嚴重急性呼吸道症候群 (下稱SARS)之老榮民
    病患，轉診至台大醫院急診室治療，致陳秀燕於同年5月6日
    遭該病患感染而發燒住院，至同年14日經診斷罹患SARS去世
    。爰依國家賠償法（下稱國賠法）第3條第1項、民法第195
    條等規定，訴請被告應連帶賠償伊非財產上損害計1,500,00
    0元等情。並於本院聲明：被告應連帶給付原告1,500,000元
    ，及加計自94年4月8日（即向聯合醫院請求協議日）起算之
    法定遲延利息。
四、被告則以：(一)台北市政府部分：和平院區隸屬於聯合醫院，
    依國賠法第9條第2項規定，原告請求本件國家賠償應以該院
    區直接所屬機關即聯合醫院為賠償義務機關；(二)聯合醫院部
    分：原告提起本訴業已罹於時效；且陳秀燕染病死亡與伊所
    有之公共設施設置或管理無涉，且原告亦未盡舉證責任。故
    原告提起本訴，顯無理由；各等語，資為抗辯。並於本院聲
    明：原告之訴駁回。
五、查，陳秀燕於92年5月14日因罹患SARS而去世乙節，有卷附
    診斷證明書、除戶戶籍謄本可憑（見本院卷第6至7頁），並
    為兩造所不爭執，堪信為真。
六、本件應審究者為(一)台北市政府是否為國賠法第3條第1項之賠
    償義務機關？(二)陳秀燕因罹患SARS死亡是否因聯合醫院所屬
    之和平院區公共設施之管理欠缺所致？茲分別論述如下：
(一)、台北市政府是否為國賠法第3條第1項之賠償義務機關？
  1.按公有公共設施因設置或管理有欠缺，致人民之生命、身體
    或財產受有損害者，國家應負損害賠償責任。而上開損害賠
    償之請求，以該公共設施之設置或管理機關為賠償義務機關
    ，國賠法第3條第1項、第9條第2項分別定有明文。且，國賠
    法係採國家責任機關賠償制度，亦即雖以國家為賠償之主體
    ，但仍以各級行政機關為賠償義務人，此觀上列國賠法第9
    條第2項規定自明（最高法院85年度台上字第2638號判決及
    同院86年度台上字第2431號判決意旨參照）。
  2.查，原告主張和平院區未盡管理義務，未將業已感染SARS老
    榮民病患轉診至台大醫院，致陳秀燕因而感染SARS而死亡，
    應負國家賠償責任以觀（見本院卷第3頁之起訴狀所示），
    足見原告主張和平院區未盡管理義務致陳秀燕死亡，應負國
    賠法第3條第1項賠償責任，而該和平院區係聯合醫院所屬之
    醫院院區之一，則聯合醫院始為本件原告主張應負國家賠償
    責任之賠償義務機關至明。雖台北市政府為聯合醫院之上級
    機關，然因聯合醫院為一有獨立之編制及組織法之依據，且
    有決定國家意思並對外表示之權限，自得為賠償義務人（最
    高法院86年度台上字第2431號判決意旨參照），是原告主張
    台北市政府亦為和平院區之賠償義務機關云云，即無可取。
(二)、陳秀燕因罹患SARS死亡是否因聯合醫院所屬之和平院區公共
    設施管理之欠缺所致？
  1.按國賠法第3條第1項所定公共設施設置或管理欠缺所生國家
    賠償責任之立法，旨在使政府對於提供人民使用之公共設施
    ，負有維護通常安全狀態之義務，重在公共設施不具通常應
    有之安全狀態或功能時，其設置或管理機關是否積極並有效
    為足以防止危險或損害發生之具體行為，倘其設置或管理機
    關對於防止損害之發生，已為及時且必要之具體措施，即應
    認其管理並無欠缺，自不生國家賠償責任，故國家賠償法第
    3條第1項「公有公共設施」之管理有無欠缺，須視其設置或
    管理機關有無及時採取足以防止危險損害發生之具體措施為
    斷（最高法院92年度台上字第2672號判決意旨參照）。準此
    可知，該條項成立要件需以公有公共設施之設置或管理有欠
    缺時，始有國家賠償責任適用之餘地。
  2.原告主張：因聯合醫院所屬之和平院區管理有欠缺，竟將已
    感染SARS之老榮民病患，轉診至台大醫院急診室治療，致陳
    秀燕遭該病患感染SARS而死亡云云，固據提出診斷證明書、
    陳秀燕除戶戶籍謄本、剪報等件為證（見本院卷第6至7頁、
    第9至11頁）。惟為聯合醫院所否認，而原告亦未舉證證明
    之。且退步言之，縱原告主張和平院區將已感染SARS之老榮
    民病患，轉診至台大醫院急診室治療乙節為真，然此並非公
    有「公有公共設施」之設置或管理問題，顯與國賠法第3條
    第1項規定之要件有間。
  3.依上說明，雖陳秀燕為因感染SARS而死亡，但與聯合醫院所
    屬之和平院區「公有公共設施」之設置或管理無涉。是原告
    主張和平院區對於感染SARS病患，未盡管理義務，聯合醫院
    應負國賠法第3條第1項賠償責任云云，自無可採。
七、從而，原告依國賠法第3條第1項、民法第195條等規定，訴
    請被告應連帶賠償其非財產上損害計1,500,000元及加計法
    定遲延利息，為無理由，應予駁回。
八、本件事證已臻明確，兩造其餘攻擊或防禦方法，經本院審酌
    後，認均與本件之結論無涉，茲不再一一論述，併予敘明。
九、據上論結，本件原告之訴為無理由，依民事訴訟法第78條，
    判決如主文。
中    華    民    國    95    年    4     月    17    日
                  民事第一庭    法  官  楊絮雲
以上正本係照原本作成
如對本判決上訴，須於判決送達後20日內向本院提出上訴狀
中    華    民    國    95    年    4     月    17    日
                                書記官  高秋芬


司法院資訊處製作；財團法人民間司法改革基金會備份。
